臺灣高等法院刑事裁定
111年度毒抗字第97號
抗  告  人  臺灣桃園地方檢察署檢察官 
被      告  邱佳輝



上列抗告人因被告違反毒品危害防制條例案件，不服臺灣桃園地
方法院110年度毒聲字第1981號，中華民國110年12月10日裁定（
聲請案號：臺灣桃園地方檢察署110年度毒偵字第6834號，110年
度聲觀字第1791號），提起抗告，本院裁定如下：
    主  文
原裁定撤銷，發回臺灣桃園地方法院。
    理  由
一、原裁定意旨略以：抗告人即被告邱佳輝坦承有施用甲基安非
    他命之事實，且經警採集其尿液送驗，結果呈安非他命、甲
    基安非他命陽性反應，故被告施用第二級毒品之犯行堪予認
    定。被告未曾因施用毒品而經裁定觀察、勒戒或強制戒治處
    分，檢察官訊問時並未就是否接受非機構處遇之附戒癮治療
    緩起訴處分，或拘束人身自由監禁式之觀察勒戒，給予被告
    充分陳述意見之機會，稽諸卷內又無符合毒品戒癮治療實施
    辦法及完成治療認定標準第2條第2項所定情形，則檢察官是
    否已有斟酌個案情節而為合義務性之裁量，尚非無疑。檢察
    官聲請意旨雖以被告現因違反區域計畫法、槍砲彈藥刀械管
    制條例等案件由檢察官偵辦中，認其不適宜為附條件之緩起
    訴處分，然上開案件尚在偵查中，是否提起公訴或入監服刑
    均未可知，檢察官未查明有無妨礙被告完成戒癮治療期程之
    情形，亦未具體敘明被告不適宜為附條件之緩起訴處分抑或
    審酌如何行使裁量權之具體事由，顯未就被告是否有接受戒
    癮治療之意願等事項為必要之調查。準此，本件聲請於法尚
    有未合，應予駁回等語。
二、抗告意旨略以：被告於警詢、偵訊時已坦承有施用第二級毒
    品甲基安非他命之事實，並就當場查扣之槍枝、子彈，亦坦
    承有非法持有槍枝、子彈之事實，檢察官因同時承辦上開二
    案，斟酌倘被告於緩起訴期間因另案槍砲案件經提起公訴或
    判決有罪確定，可能因將來執行有罪判決，進而影響其戒癮
    治療之期程，顯然更不利於被告，認其不適宜為附命完成戒
    癮治療之緩起訴處分，而向原審法院聲請將被告送勒戒處所
    觀察、勒戒，其裁量權之行使難謂有何違法或明顯濫權之情
    事。原裁定無視卷附偵訊筆錄，逕以修正前戒癮治療標準第
    6條之規定，認檢察官應給予被告充分陳述意見之機會，顯
    已侵犯檢察官之裁量權限，且其認事用法亦有未當，請撤銷
    原裁定，更為適當合法之裁定等語。
三、按犯毒品危害防制條例第10條之罪者，檢察官應聲請法院裁
    定，令被告入勒戒處所觀察、勒戒，其期間不得逾2月；第2
    0條第1項及第23條第2項之程序，於檢察官先依刑事訴訟法
    第253條之1第1項、第253條之2第1項第4款至第6款或第8款
    規定，為附條件之緩起訴處分時，不適用之，毒品危害防制
    條例第20條第1項、修正後之第24條第1項分別定有明文。又
    毒品危害防制條例所規定之「觀察、勒戒」程序，係針對受
    處分人所為保安處分，目的在戒除行為人施用毒品身癮及心
    癮，以達教化與治療之目的，其立法意旨在幫助施用毒品者
    戒毒，性質上為一療程，而非懲罰，並屬強制規定。而所謂
    「緩起訴之戒癮治療」，係由檢察官審酌個案情形，依毒品
    危害防制條例第24條規定，改以緩起訴處分方式轉介毒品施
    用者前往醫療院所治療。惟是否給予被告為附命完成戒癮治
    療之緩起訴處分，事屬刑事訴訟法第253條之1第1項及第253
    條之2第1項第6款特別賦予檢察官之職權，法院原則上應尊
    重檢察官職權之行使，僅就檢察官之判斷有違背法令、事實
    認定有誤或其他裁量重大明顯瑕疵等事項，予以有限之低密
    度審查，檢察官就此裁量權之行使，苟無濫用或不當情形，
    自不得任意指為違法。
四、經查：
　㈠被告於110年8月24日下午6時許，在桃園市○○區○○○路0段000
    巷00號內，施用第二級毒品甲基安非他命1次，嗣於同年月2
    5日（調查筆錄中誤載為26日，應予更正）下午11時30分許
    ，在上址為警查獲之事實，業經被告於警詢、偵查中坦承不
    諱（偵卷第23頁反面至27、93頁反面），且被告警詢後所採
    集之尿液，經送台灣檢驗科技股份有限公司以酵素免疫分析
    法（EIA）初步檢驗，再以氣相層析/質譜儀法（GC/MS）複
    驗，安非他命、甲基安非他命均呈陽性反應，有該公司110
    年9月10日出具之濫用藥物檢驗報告及桃園市政府警察局楊
    梅分局被採尿人尿液暨毒品真實姓名與編號對照表影本在卷
    可稽（偵卷第41、117頁），被告施用甲基安非他命之犯行
    ，足堪認定。
　㈡又本件檢察官於110年11月23日聲請裁定將被告送勒戒處所觀
    察、勒戒並繫屬原審法院時，被告雖未曾因施用毒品經法院
    裁定觀察、勒戒或強制戒治，且無毒品戒癮治療實施辦法及
    完成治療認定標準第2條第2項各款所列不適合為附命完成戒
    癮治療之緩起訴處分等情事。惟檢察官於聲請書中已敘明，
    係考量被告另因違反區域計畫法、槍砲彈藥刀械管制條例等
    案件，而為檢察官偵辦中，認定其有不適宜為附條件緩起訴
    處分之情形，其理由之論述雖稍嫌簡略，然尚不能逕認其未
    說明選擇向原審法院聲請裁定觀察、勒戒之裁量依據，復依
    抗告意旨所載，被告係同時、同地經警方查獲有本案施用第
    二級毒品及另案非法持有槍枝、子彈之事實，且經被告坦認
    在案，並有卷附詢（訊）問筆錄、桃園市政府警察局楊梅分
    局搜索扣押筆錄暨扣押物品目錄表及現場照片可佐，檢察官
    於斟酌上開情節後，認本案若採附命完成戒癮治療之緩起訴
    處分，倘於緩起訴期間因另案經提起公訴或判決有罪確定，
    恐因此影響其戒癮治療之期程，甚或可能構成刑事訴訟法第
    253條之3第1項第2款撤銷緩起訴處分事由，顯然更不利於被
    告等節，可徵檢察官已詳細說明其裁量權行使之準據，則能
    否逕以檢察官未給予被告陳述意見之機會，即認檢察官未為
    必要之調查，其裁量行使有違比例原則、平等原則等裁量權
    濫用情形，自有研求之餘地。況被告所犯另案槍砲案件業經
    檢察官提起公訴，並於111年1月10日繫屬於原審法院，有本
    院被告前案紀錄表附卷可稽，則被告是否仍宜以戒癮治療方
    式戒除毒癮，亦非無疑。原審未審酌及此，遽認檢察官未就
    被告情形為必要之調查，亦未具體敘明其行使裁量權之事由
    ，而逕予駁回檢察官之聲請，難認妥適。
五、綜上，原裁定以檢察官未為合義務性裁量，而駁回檢察官之
    聲請，容有未洽。檢察官抗告意旨執此指摘原裁定不當，為
    有理由，自應由本院將原裁定撤銷，且為兼顧當事人之審級
    利益，並發回原審法院另為妥適之裁定。
據上論斷，依刑事訴訟法第413條，裁定如主文。　　
中　　華　　民　　國　　111 　年　　3 　　月　　14　　日
                  刑事第二十五庭審判長法　官  邱滋杉
                                      法　官  邱瓊瑩
                                      法　官  陳彥年
以上正本證明與原本無異。
不得再抗告。
                                      書記官  彭秀玉
中　　華　　民　　國　　111 　年　　3 　　月　　14　　日